臺灣臺中地方法院刑事判決　　　　　　 100年度易字第1678號
公　訴　人　臺灣臺中地方法院檢察署檢察官
被　　　告　蘇添壽
上列被告因妨害自由案件，經檢察官提起公訴（99年度偵字第15
740號），本院判決如下：
    主    文
蘇添壽犯侵入住宅罪，累犯，處拘役肆拾日，如易科罰金，以新
臺幣壹仟元折算壹日；又犯公然侮辱罪，處拘役拾日，如易科
罰金，以新臺幣壹仟元折算壹日；又犯侵入住宅罪，累犯，處拘
役肆拾日，如易科罰金，以新臺幣壹仟元折算壹日；應執行拘役
壹佰日，如易科罰金，以新臺幣壹仟元折算壹日。
    犯罪事實
一、蘇添壽前於民國（下同）97年間，分別因詐欺、公共危險等
    案件，分別經本院以96年度中簡字第3081號判處應執行有期
    徒刑2月15日確定、以97年度中交簡字第455號判處應執行有
    期徒刑3月確定、以97年度中簡字第920號判處應執行有期徒
    刑2月確定，以上各罪合併應執行刑為6月確定，於97年9 月
    17日縮短刑期執行完畢。猶不知悔改，分別為如下犯罪行為
    ：
（一）蘇添壽前因與劉富元、莊猛雄、黃愛清共同辦理劉富元至
      大陸地區與黃香英假結婚之事宜（蘇添壽、劉富元、莊猛
      雄、黃愛清所涉臺灣地區與大陸地區人民關係條例部分業
      經臺灣臺中地方法院檢察署檢察官以99年度偵字第3633號
      、24836號起訴；黃香英部分另為不起訴處分），劉富元
      接受後前往大陸之機票、旅費由莊猛雄等支付。惟劉富元
      與蘇添壽申請黃香英入境時為內政部入出國及移民署專勤
      事務第二大隊臺中市專勤隊發現而未得逞。蘇添壽遂於99
      年4月14日凌晨1時20分，酒後未經居住於臺中市南區和平
      一巷2弄30號之住戶劉美惠、劉陳市、劉總得、劉富元等
      人之同意，無故侵入劉美惠等人之住宅，劉美惠等人驚醒
      後，向蘇添壽表示請其退去，蘇添壽仍不退去而向劉美惠
      表示因劉富元至大陸結婚沒有辦成，要求劉美惠拿新臺幣
      （下同）3萬元處理劉富元至大陸結婚的費用，劉美惠因
      而報警，嗣臺中市政府警察局（改制前為臺中市警察局）
      第三分局健康派出所員警到場處理，將蘇添壽帶離劉美惠
      住處，蘇添壽竟另行基於公然侮辱之接續犯意，先於劉美
      惠住處外不特定多數人可共見共聞之巷口，以「幹你娘」
      、「沒有結婚、心裡不正常」等言語，公然侮辱劉美惠；
      後又接續於公眾得出入之臺中市政府警察局第三分局健康
      派出所內，以言語「幹你娘」、「沒有結婚、心裡不正常
      」等言語，公然侮辱劉美惠。
（二）蘇添壽復另行基於無故侵入住宅之犯意，於99年4月23 日
      12時許，未經居住於臺中市南區和平一巷2弄30號之住戶
      劉美惠、劉陳市、劉總得、劉富元等人之同意，無故侵入
      劉美惠等人之住宅，劉美惠等向蘇添壽表示請其退去，蘇
      添壽仍不退去，而依舊向劉美惠表示因劉富元至大陸結婚
      沒有辦成，要求劉美惠拿3萬元處理劉富元至大陸的費用
      ，劉美惠因而報警，嗣臺中市政府警察局第三分局健康派
      出所員警到場處理，始將蘇添壽帶離劉美惠住處。
二、案經劉美惠訴由臺中市政府警察局第三分局報告臺灣臺中地
    方法院檢察署檢察官偵查起訴。
    理    由
壹、證據能力之說明：按被告以外之人於審判外之言詞或書面陳
    述，除法律有規定者外，不得作為證據，刑事訴訟法第159
    條第1項定有明文，此即學理上所稱「傳聞證據排除法則」
    。被告以外之人於偵查中向檢察官所為之陳述，除顯有不可
    信之情況者外，得為證據；被告以外之人於審判外之陳述，
    雖不符同法第159條之1至第159條之4之規定，而經當事人於
    審判程序同意作為證據，法院審酌該言詞陳述或書面陳述作
    成時之情況，認為適當者，亦得為證據。當事人、代理人或
    辯護人於法院調查證據時，知有第159條第1項不得為證據之
    情形，而未於言詞辯論終結前聲明異議者，視為有前項之同
    意，亦為同法第159之1第2項及第159條之5所分別明定。而
    鑒於採用傳聞證據排除法則之重要理由之一，係因傳聞證據
    未經當事人之反詰問予以覈實，若當事人願放棄對原供述人
    之反對詰問時，原則上即可承認該傳聞證據之證據能力，而
    揆諸我國刑事訴訟法第159條之5之立法理由，除參照前述傳
    聞證據排除法則之基本法理外，亦參考日本刑事訴訟法第32
    6條之立法例，查日本刑事審判實務之運作，有關檢察官及
    被告均同意作為證據之傳聞書面材料或陳述，可直接援引該
    國刑事訴訟法第326條作為傳聞例外之法律依據，僅在檢察
    官與被告不同意之情況下，乃須根據其他傳聞例外規定俾以
    斟酌該等書面材料或陳述是否具有證據能力，在當事人間無
    爭執之案件中，傳聞證據基本上均可依據前引規定提出於法
    院使用。據此，我國刑事訴訟法第159條之5之適用應可作同
    上之解釋，本案證人劉陳市、劉總得、林冠廷於偵訊時之證
    述內容、證人劉美惠於警詢及偵訊時之證述內容，固為被告
    以外之人在審判外之陳述，屬傳聞證據，惟被告就前開審判
    外之陳述，迄於言詞辯論終結前，對於該證詞之證據能力並
    未為異議之聲明，而本院審酌該證人陳述作成時之情況，核
    無違法取證及證明力明顯過低而顯有不可信之瑕疵及情況，
    亦認為以之作為證據為適當，故依上開規定及說明，前開證
    人於警詢及偵訊時所為之證述內容，自得作為證據。
貳、實體部分：
一、訊據被告雖坦承確實有於前揭時、地，進入告訴人劉美惠等
    人臺中市南區和平一巷2弄30號之住宅，並有公然侮辱劉美
    惠之行為，惟矢口否認有任何無故侵入住宅之犯行，並辯稱
    ：其進入臺中市南區和平一巷2弄30號係受劉富元、劉總得
    、劉陳市之同意而進入等語，然查：
（一）被告蘇添壽前因與劉富元、莊猛雄、黃愛清共同辦理劉富
      元至大陸地區與黃香英假結婚之事宜（蘇添壽、劉富元、
      莊猛雄、黃愛清所涉臺灣地區與大陸地區人民關係條例部
      分業經臺灣臺中地方法院檢察署檢察官以99年度偵字第
      3633 號、24836號起訴；黃香英部分另為不起訴處分），
      劉富元接受後前往大陸之機票、旅費由莊猛雄等支付。惟
      劉富元與被告蘇添壽申請黃香英入境時為內政部入出國及
      移民署專勤事務第二大隊臺中市專勤隊發現而未得逞之事
      實，為被告所供承，並有臺灣臺中地方法院檢察署檢察官
      以99年度偵字第3633號、24836號一份在卷可稽，堪信為
      真實。
（二）又被告蘇添壽於99年4月14日凌晨1時20分，有酒後進入臺
      中市南區和平一巷2弄30號之住宅，經劉美惠向蘇添壽表
      示請其退去，被告蘇添壽仍不退去而向劉美惠表示因劉富
      元至大陸結婚沒有辦成，要求劉美惠拿3萬元處理劉富元
      至大陸結婚的費用，告訴人劉美惠因而報警，嗣臺中市政
      府警察局第三分局健康派出所員警到場處理，將被告蘇添
      壽帶離告訴人劉美惠住處。被告蘇添壽於離開之際基於公
      然侮辱之接續犯意，先於告訴人劉美惠住處外不特定多數
      人可共見共聞之巷口，以「幹你娘」、「沒有結婚、心裡
      不正常」等言語，公然侮辱告訴人劉美惠；後又接續於公
      眾得出入之健康派出所內，以言語「幹你娘」、「沒有結
      婚、心裡不正常」等言語，公然侮辱告訴人劉美惠之事實
      ，為被告蘇添壽所供承，核與告訴人劉美惠於警詢及偵訊
      中指訴之情節，及證人劉富元、證人即當日執勤員警林冠
      廷偵查中證述之情節大致相符，並有錄影光碟一份在卷可
      憑，被告蘇添壽自白有上開公然侮辱告訴人劉美惠及進入
      告訴人劉美惠住宅之事實，應屬真實可採。
（三）被告蘇添壽於99年4月23日12時許，亦有進入於臺中市南
      區和平一巷2弄30號住宅，於住戶告訴人劉美惠等向蘇添
      壽表示請其退去，蘇添壽仍不退去而依舊向告訴人劉美惠
      表示因劉富元至大陸結婚沒有辦成，要求告訴人劉美惠拿
      3 萬元處理劉富元至大陸的費用，告訴人劉美惠因而報警
      ，嗣第三分局健康派出所員警到場處理，始將被告蘇添壽
      帶離告訴人劉美惠住處之事實，亦為被告蘇添壽所供承，
      核與告訴人劉美惠於警詢及偵訊中指訴之情節大致相符，
      亦堪信為真實。
（四）被告蘇添壽前揭二次進入於臺中市南區和平一巷2弄30號
      住宅，未得告訴人劉美惠之同意，且於告訴人劉美惠請其
      離去仍不離去之事實，業據告訴人劉美惠指訴綦詳，雖被
      告蘇添壽辯稱：其二次進入臺中市南區和平一巷2弄30號
      住宅，有得居住人劉陳市、劉富元、劉總得同意云云，惟
      查：
  １、證人劉陳市於偵訊中到庭結證稱：「（蘇添壽來你家討錢
      之事你知道？）答：我人在房間裡面睡覺，他擅自的跑到
      我家裡面。」、「（他找劉富元及女兒討錢的事？）答：
      不知道。」等語（詳參99年8月23日訊問筆錄，見偵卷第
      17頁），證人劉陳市既證述其於案發時既在房間內睡覺，
      並表明被告蘇添壽係擅自進入其住宅，被告蘇添壽辯稱：
      其係得證人劉陳市之同意方進入臺中市南區和平一巷2弄
      30號住宅，實無可採。
  ２、又證人劉富元於偵查中到庭結證稱：「（99年4月14日凌
      晨1時，蘇添壽有無去你處？）答：有，他有喝酒，他說
      我欠他3萬元。」、「（你家人是否同意蘇添壽半夜去你
      家？）答：不同意。」、「（4月14日他有無去你房間找
      你？）答：沒有。我在隔壁里長處，我聽到蘇添壽吵架聲
      就回來。」等語（詳參99年10月13日訊問筆錄，見偵卷第
      32─33頁）；證人劉總得於偵查中亦到庭結證稱：「（蘇
      添壽是否未經你家人同意半夜去你家內？）答：有。」、
      「（你有無幫他開門？）答：沒有，我進門後要把門關起
      來，但他跟後面自己開門進。」、「（有無同意蘇添壽進
      入？）答：沒有。」、．．．「（是否於4月23日中午12
      時也有去你家？）答：有，也是為了討錢，要我姐即劉美
      惠拿3萬元處理劉富元的事。」、「（該日你也有同意進
      入屋內？）答：沒有。是他自己進入的，我姐即劉美惠要
      他出去，他也不出去。」等語（詳參100年1月12日訊問筆
      錄，見偵卷第46─47頁），按證人劉富元、劉總得均證稱
      ：上開案發日，係被告蘇添壽未經同意，無故擅自侵入臺
      中市南區和平一巷2弄30號住宅，其等未同意被告進入，
      是被告蘇添壽辯稱：其有得證人劉富元、劉總得之同意方
      進入臺中市南區和平一巷2弄30號住宅，應無可採。是被
      告上揭無故侵入住宅之犯行，事證明確，洵堪認定。
（五）又被告蘇添壽確有罵告訴人劉美惠語「幹你娘」、「沒有
      結婚、心裡不正常」等言語，且其該等言語內容，意在貶
      低告訴人劉美惠之品格，顯足以損及證人之社會地位評價
      ，係屬侮辱他人之言詞無訛；再者，臺中市南區和平一巷
      2弄30號之住宅外道路，及臺中市政府警察局第三分局健
      庚派出所，係不特定人所得共見共聞之場所，是不特定人
      可因經過該處而目睹或聽聞上開辱罵過程，則被告蘇添壽
      上開侮辱犯行顯係公然為之，亦無疑義，併此敘明。
（六）是承上所述，被告確有上開無故侵入住宅、公然侮辱等犯
      行，事證已臻明確，被告蘇添壽空言否認其未有侵入住宅
      犯行之詞，均非可採。
三、核被告蘇添壽所為，如犯罪事實欄一、（一）部分，係犯刑
    法第306條第1項侵入住宅罪、第309條第1項之公然侮辱罪；
    如犯罪事實欄一、（二）部分，係犯刑法第306條第1項侵入
    住宅罪。被告所犯上揭2次侵入住宅罪，及1次公然侮辱罪，
    犯意各別，罪名互異，應予分論併罰。被告蘇添壽前於97年
    間，分別因詐欺、公共危險、等案件，分別經本院以96年度
    中簡字第3081號判處應執行有期徒刑2月15日確定、以97年
    度中交簡字第455號判處應執行有期徒刑3月確定、以97年度
    中簡字第920號判處應執行有期徒刑2月確定，定應執行刑為
    6月確定，於97年9月17日縮短刑期執行完畢，有刑案資料查
    註記錄表在卷可參，其受徒刑之執行完畢，5年以內故意再
    犯上開有期徒刑以上之侵入住宅罪2罪，均為累犯，均應依
    刑法第47條第1項規定，加重其刑（公然侮辱罪部分最重本
    刑為拘役刑，不論以累犯，附此敘明）。爰審酌被告未思鄰
    里鄉黨間之和睦相處，因與劉富元債務糾紛問題，即無故侵
    入告訴人劉美惠之住宅，猶然未已，復公然以言詞辱罵、貶
    損告訴人劉美惠之人格及名譽，及造成告訴人劉美惠人格受
    損，且被告犯後猶飾詞卸責，未見有悔意等一切情狀，各量
    處如主文所示之刑，及均諭知易科罰金之折算標準，並定其
    應執行之刑及諭知易科罰金折算標準。
據上論斷，應依刑事訴訟法第299條第1項前段，刑法第306條第1
項、第309條第1項、第47條第1項、第41條第1項前段、第51條第
6款，刑法施行法第1條之1第1項、第2項前段，判決如主文。
本案經檢察官張國強到庭執行職務。
中    華    民    國    100   年    8    月    10    日
                 刑事第八庭    法  官  王金洲
上正本證明與原本無異。
如不服本判決，應於收受送達後10日內向本院提出上訴書狀（應
敘述具體理由並附繕本）。
上訴書狀如未敘述理由，應於上訴期間屆滿後20日內補提理由書
於本院。
                               書記官  謝明倫
中    華    民    國    100   年    8    月    10    日
附錄論罪科刑法條：
刑法第306條第1項：
無故侵入他人住宅、建築物或附連圍繞之土地或船艦者，處1年
以下有期徒刑、拘役或3百元以下罰金。
刑法第309條第1項
公然侮辱人者，處拘役或3百元以下罰金。